【裁判字號】    91,訴,2745
【裁判日期】    920909
【裁判案由】    給付貨款
【裁判全文】
臺灣臺中地方法院民事判決  九十一年度訴字第二七四五號
    原      告  弘展石材有限公司
    法定代理人  戊○○
    被      告  丙○○
                帝陽石材股份有限公司
                        設台中.
    右  一  人
    法定代理人  乙○○  住台中.
    訴訟代理人  丁○○  住台中.
    右二人共同
    訴訟代理人  李淑女律師
右當事人間請求給付貨款等事件，於民國九十二年八月二十六日言詞辯論終結，本院判決如
左：
    主      文
被告帝陽石材股份有限公司應給付原告新臺幣拾玖萬貳仟壹佰伍拾伍元，被告丙○○應給付
原告新臺幣貳拾萬仟玖佰拾陸元，及均自民國九十一年六月二十五日起至清償日止，
按週年利率百分之五計算之利息。
原告其餘之訴駁回。
訴訟費用由被告帝陽石材股份有限公司負擔百分之五、由被告丙○○負擔百分之十，餘由原
告負擔。
    事      實
甲、原告方面：
一、聲明：求為判決被告帝陽石材股份有限公司（下稱帝陽公司）應給付原告新台幣（下同
          ）一百七十一萬六千六百零三元，被告丙○○應給付原告一百四十四萬一千零五
          十二元，及均自支付命令送達被告之翌日（即民國九十一年六月二十五日）起至
          清償日止，按週年利率百分之五計算之利息。
二、陳述：
（一）被告丙○○原係被告帝陽公司之負責人，八十九年一月六日前，被告丙○○代表被告
      帝陽公司委託原告裁剪石材及向原告購買石材，如附表編號一至四、六至十二、十四
      至十六、三十、三十四、四十五號所示，合計尚積欠原告一百七十一萬六千六百零三
      元未清償，另被告丙○○自八十九年一月七日以後，陸續以其個人名義委託原告裁剪
      石材及向原告購買石材、或由原告代付費用等，如附表編號五、十三、十七至二十九
      、三十一至三十三、三十五至四十四號所示，現尚積欠原告一百四十四萬一千零五十
      二元未清償，向被告催討未果，為此提起本件訴訟。
（二）如附表編號一、二、四、六、七、八、十、十一、十六、四十六號之項目及金額，均
      為被告二人所不爭執，而如附表編號十七、十八、十九、二十、二十一、二十三、二
      十四、二十五、二十六、二十七、二十八、二十九、三十、三十二、三十六、三十七
      、四十、四十二、四十三號之項目及金額亦為被告丙○○所不爭執。
三、證據：提出對帳明細單四十五件、請款單（正全大理石）影本三件、支票影本七件、傳
          真影本七件、石材裁剪規格單影本九十七件、對帳單影本二件、規格單影本五件
          、出貨單影本二十四件、送貨單影本一件、請款對帳明細單影本十六件、烏日溪
          壩郵局第十一號存證信函影本一件、計算書（桌曆紙）影本一件、南投光明里郵
          局第十四號存證信函影本一件、檢尺單影本二件、光板估價單影本二件、攷勤表
          影本二件、估價單影本一件、收據影本二件為證，並聲請訊問證人林廣贊、李宗
          熙、翁青松、己○○。
乙、被告方面：
一、聲明：求為判決駁回原告之訴。
二、陳述：
（一）被告帝陽公司與被告丙○○在法律上是不同之權利義務主體，被告丙○○與原告間之
      交易與被告帝陽公司無關。本件究係被告丙○○或係被告帝陽公司尚有疑問，蓋被告
      丙○○雖承認有向原告購買，但同時表示「是我個人向原告購買」，顯與被告帝陽公
      司無關，縱認被告丙○○確曾以被告帝陽公司名義向原告購買石材，惟實際購買者係
      丙○○個人，此從被告丙○○為支付貨款所交與原告之支票發票人確係被告丙○○個
      人非被告帝陽公司可知，是被告丙○○雖係被告帝陽公司之負責人，亦無礙實際購買
      者是被告丙○○之事實。
（二）被告丙○○雖曾於訴訟上分別表示對帳單上編號十七、十八、十九、二十、二十一、
      二十三、二十四、二十五、二十六、二十七、二十八、二十九、三十、三十二、三十
      六、三十七、四十、四十二、四十三所列金額無爭執，及編號一、二、四、六、七、
      八、十、十一、十六所列金額沒問題，惟其「沒有爭執」及「沒有問題」係指對金額
      沒有爭執，即倘原告請求權存在，則金額不爭執，並非即承認原告請求權存在，故被
      告丙○○此舉，僅生事實上自認之效果，並非實體上之承認，自仍可為時效抗辯。再
      者，債務人於時效完成後，明知時效完成之事實，仍為承認行為，始有拋棄時效利益
      之問題，苟債務人非明知，即無拋棄時效利益可言。本件縱認被告丙○○於時效完成
      後所為之自認，亦屬實體法上承認，則因被告並非習法之人，自無從明知時效是否業
      已完成，其既非明知時效業已完成，自難認被告丙○○所為係拋棄時效利益之行為，
      而被告復未以契約承認該債務，並無民法第一百四十四條第二項後段之適用，被告自
      仍得為時效抗辯，茲對原告所提出之對帳單為如附表時效抗辯有無欄中「＊」所示之
      項目為時效抗辯。
（三）末查，被告丙○○於八十八年九月六日支付原告十萬元之貨款及裁剪工資，業據原告
      法定代理人戊○○簽收，此收據並據原告承認不爭執，而被告丙○○另於八十九年五
      月間支付三十萬元（即十萬元之現金及二十萬元之支票，係原告之職員盧妙姿所收受
      ，並註明該筆款項用以支付何筆貨款），自生清償之效力。
三、證據：提出請款對帳明細單影本四十三件、出貨單影本一件、送貨單影本二件、估價單
          影本九紙、裁剪單影本三紙、股份有限公司變更登記表（含董、監事名單）影本
          一件、協議書影本一件、勞工保險被保險人投保資料表（明細）影本一件、經濟
          部公司執照影本一件、台中市政府營利事業登記證影本一件、支票影本五件、薪
          資表影本一件、帳冊影本一件、收據影本一件、攷勤表影本二件、統一發票影本
          二十四紙、勞工保險退保申請書影本一件為證，並聲請訊問證人陳炳文。
    理      由
一、本件被告帝陽公司經合法通知，未於最後言詞辯論期日到場，核無民事訴訟法第三百八
    十六條各款所列情形，爰依原告之聲請，由其一造辯論而為判決。
二、以下之事實為兩造所不爭執，堪信為真實：
（一）被告丙○○在八十九年一月六日以前係被告帝陽公司之負責人，八十九年一月七日起
      即非被告帝陽公司之負責人，如附表所示之項目，在八十九年一月六日（含該日）前
      係被告丙○○以被告帝陽公司之名義和原告交易，自八十九年一月七日起之部分，則
      係被告丙○○以自己名義和原告交易。
（二）如附表編號一、二、四、六、七、八、十、十一、十六、四十六號之項目及金額，均
      為被告二人所不爭執，而如附表編號十七、十八、十九、二十、二十一、二十三、二
      十四、二十五、二十六、二十七、二十八、二十九、三十、三十二、三十六、三十七
      、四十、四十二、四十三號之項目及金額，為被告丙○○所不爭執，且被告帝陽公司
      亦未予以爭執。
三、以下是兩造之爭點：
（一）爭點一：
      如附表所示之項目，在八十九年一月六日（含該）日前之款項，其契約之當事人是否
      為原告與被告帝陽公司？
（二）爭點二：
      如附表時效抗辯有無欄中「＊」所示之項目之請求，是否業已罹於時效？被告是否得
      主張時效抗辯而拒絕給付？
（三）爭點三：
      原告關於編號十五號之請求權是否存在？被告為時效抗辯是否有理？
（四）爭點四：
      原告關於編號二、四、二十三至二十九、三十二、四十六號之請求權是否存在？編號
      五、十三、三十一、三十三、四十四號之請求權是否存在？被告主張八十八年九月六
      日支付原告十萬元及於八十九年五月間支付三十萬元之清償抗辯，是否可採？
四、茲分別針對兩造間之爭點說明本院之判斷如下：
（一）爭點一：
      如附表所示之項目，在八十九年一月六日（含該）日前之款項，其契約之當事人是否
      為原告與被告帝陽公司？
    (一)關於此一爭點，原告主張在八十九年一月六日（含該）日前之款項，其契約之當事人
      為原告與被告帝陽公司等語，而被告則實際購買者係被告丙○○個人，是被告丙○○
      雖係被告帝陽公司之負責人，亦無礙實際購買者是被告丙○○之事實等語。
    (二)按在八十九年一月六日（含該）日前，被告丙○○仍是被告帝陽公司之代表人，則其
      在該日前向原告所進行如附表所示之交易行為，均係以被告帝陽公司之名義為之等情
      ，業據被告自認在卷，被告丙○○當時既係被告帝陽公司之合法代表人，其復以被告
      帝陽公司代表人身分和原告進行交易，則其法律效果自歸屬於被告帝陽公司，縱實際
      上係丙○○個人假藉被告帝陽公司之名對外為交易行為亦同，故縱被告帝陽公司所辯
      ，其實際欲使用者係被告丙○○本人屬實，因被告丙○○既非個人身分和原告交易而
      係以被告帝陽公司之代表人和原告交易，自難謂其契約之當事人為原告和被告丙○○
      ，而非原告和被告帝陽公司，被告帝陽公司此部分所辯，尚無可採。
（二）爭點二：
      如附表時效抗辯有無欄中「＊」所示之項目之請求，是否業已罹於時效？被告是否得
      主張時效抗辯而拒絕給付？
    (一)關於此一爭點，被告主張均業已罹於時效，且得為時效抗辯，並提出該項抗辯而拒絕
      給付等語，原告則主張時效尚未完成等語。
    (二)按如附表時效抗辯有無欄中「＊」所示原告請求之項目，依原告之主張，均是被告向
      原告購買石材及委託裁剪石材之代價及報酬，其間兩造之契約法律關係，應具有買賣
      及承攬之性質，參以原告即係以石材之批發為業，應可認為係屬「商人」，故而，本
      院認為原告受託裁剪石材之報酬及所販售之該等石材之代價，有民法第一百二十七條
      第七、八款規定之適用，應屬無疑，即原告所主張關於貨款或代為裁剪報酬之請求權
      ，其時效期間為二年。原告嗣後雖改稱編號一號（金額七萬六千九百二十八元）、十
      號（十萬五千二百十四元）及十二號中之工資、吊料、運費部分（金額五萬九千六百
      三十四元）部分，均係由原告代付之款項，不應適用二年之時效等語，惟本院參以原
      告記載請款單之方式觀之，如係屬代付性質，均會在項目欄中記載代付，此觀之如附
      表編號二、四、十三、三十一號即可明白，而上開編號一、十、十二號部分並未為代
      付之記載，衡情應係其與被告間買賣或承攬之法律關係，尚非代付，原告就此復未提
      出其他事證以實其說，則其主張此部分之時效期間，無民法第一百二十七條之適用云
      云，自無可採。
    (三)按如附表時效抗辯有無欄中「＊」所示原告請求之項目，其發生之時間分別為八十七
      年五月十六日（編號一）、八十七年十月二十九日（編號三）、八十九年七月十六日
      （編號五號）、八十八年三月二十九日（編號六號）、八十八年三月二十八日（編號
      七號）、八十八年三月三十一日（編號八號）、八十八年六月十六日（編號九號）、
      八十八年六月二十四日（編號十號）、八十八年八月四日（編號十一號）、八十八年
      八月份（編號十二號）、八十八年八月九日（編號十四號）、八十八年十二月十一日
      （編號十六號）、八十九年三月三日（編號十七號）、八十九年三月十六日（編號十
      八號）、八十九年四月七日（編號十九號）、八十九年四月二十七日（編號二十號）
      、八十九年五月十五日（編號二十一號）、八十九年六月十二日（編號二十二號）、
      八十八年五月十八日（編號三十號）、八十七年七月十二日（編號三十四號）、八十
      九年二月份（編號三十五號）、八十九年二月份（編號三十六號）、八十九年二月份
      （編號三十七號）、八十九年三月份（編號三十八號）、八十九年四月份（編號三十
      九號）、八十九年二月份（編號四十號）、八十九年四月份（編號四十一號）、八十
      九年四月三十日（編號四十二號）、八十九年五月五日（編號四十三號）、八十八年
      八月十二日（編號四十五號）等事實，為兩造所不爭，則除編號五號外，其餘部分距
      離原告向本院聲請發支付命令之九十一年六月十七日，均已逾二年之期間，即甚明顯
      ，原告就此復未提出有何中斷時效之事由存在，則參酌前開說明，自應認為如附表時
      效抗辯有無欄中「＊」所示原告請求之項目，除編號五號者外，其餘請求縱屬真實，
      亦已罹於時效，應無疑問。至於編號五號部分，其時間為八十九年七月十六日，距原
      告聲請本院發支付命令之九十一年六月十七日，顯未逾二年之期間，即此部分未逾時
      效期間，應甚明確。
    (四)再者，被告丙○○雖曾於本院審理期間分別表示對帳單上編號十七、十八、十九、二
      十、二十一、二十三、二十四、二十五、二十六、二十七、二十八、二十九、三十、
      三十二、三十六、三十七、四十、四十二、四十三所列金額無爭執，及編號一、二、
      四、六、七、八、十、十一、十六所列金額沒問題，惟其此部分所為僅生自認之效果
      而已，被告丙○○並未明確表示其有拋棄時效利益之意，自不生時效拋棄之效果，被
      告自仍得為時效抗辯，自屬無疑，茲被告既對原告所提出之如附表時效抗辯有無欄中
      「＊」所示之項目為時效抗辯，則參酌前開說明，除編號五號部分，被告之時效抗辯
      於法不合外，其餘部分之時效抗辯，於法自屬有理，得拒絕給付。故而，如附表時效
      抗辯有無欄中「＊」所示原告請求之項目，除編號五號部分外，其餘請求因已罹於時
      效，故均屬無理由。
（三）爭點三：
      原告關於編號十五號之請求權是否存在？被告為時效抗辯是否有理？
    (一)原告主張其對被告帝陽公司有如附表編號十五號（八十八年九月十七日）所示之一萬
      零九百八十三元之請求權，業據其提出出貨單影本一件、支票（面額一萬零九百八十
      三元）影本一件為證，被告對此二證物未予爭執，應堪信原告確有代付此筆運費之行
      為無疑，按該等運費原係應由被告帝陽公司支付，原告並無義務，卻代為支付，則原
      告依民法第一百七十六條之規定，自得請求被告帝陽公司償還。
    (二)原告之上開請求權，並非基於承攬之報酬請求權或商人所供給產物之代價，尚無民法
      第一百二十七條規定之適用，故被告帝陽公司以原告請求罹於二年時效為由，提出時
      效抗辯，自無可採。
（四）爭點四：
      原告關於編號二、四、二十三至二十九、三十二、四十六號之請求權是否存在？編號
      五、十三、三十一、三十三、四十四號之請求權是否存在？被告主張八十八年九月六
      日支付原告十萬元及於八十九年五月間支付三十萬元之清償抗辯，是否可採？
    (一)編號二、四、二十三至二十九、三十二、四十六號之請求部分，其項目及金額均屬正
      確無訛等情，業經被告丙○○自認在卷，業如前述，而被告帝陽公司針對此部分復未
      表示爭執，自堪信為真實。按編號二號所示之十七萬四千零五十二元（八十七年六月
      份）、編號四號所示之七千一百二十元（八十七年十月二十九日）部分，均係原告代
      付，且其並無義務，則原告依民法第一百七十六條之規定，自得請求被告帝陽公司償
      還，是被告帝陽公司就此部分有償還之義務，要屬無疑。而編號二十三號所示之九千
      二百十八元（八十九年六月二十六日）、編號二十四號所示之七千零六元（八十九年
      十一月份）、編號二十五號所示之三萬一千三百二十一元（八十九年十一月七日）、
      編號二十六號所示之一萬一千六百十二元（八十九年十二月二十五日）、編號二十七
      號所示之一萬二千三百九十元（八十九年十二月二十七日）、編號二十八號所示之一
      萬五千四百三十三元（九十年三月份）、編號二十九號所示之六千六百六十八元（九
      十年三月十五日）、編號三十二號所示之五萬九千四百零八元（九十年四月十六日）
      、編號四十六號所示之三千二百九十元（八十九年五月十日）部分，被告丙○○亦有
      清償之義務。
    (二)如附表所示編號五號（金額為四萬七千四百三十六元、時間為八十九年七月十六日）
      部分，被告雖否認確有該款項存在，並辯稱已無印象等語，惟此部分業據原告提出被
      告未予爭執之石材裁剪規格單影本三件為證，且原告所提出之被告未予爭執之請款對
      帳明細單（Ｐ１）部分，其上有經被告丙○○對過帳，其中標示「旺」字者，表示確
      有此一工程，而標示「Ｏ」者，則表示尚有疑問等情，業據被告丙○○自認在卷，而
      該編號五號前即有標示「旺」字樣等情，亦有該請款對帳明細單（Ｐ１）在卷可參，
      足見原告主張確有此筆金額為四萬七千四百三十六元之交易，應係實情，被告空言否
      認尚無可採，故而被告丙○○自有清償之義務。
    (三)如附表所示編號十三號（金額為七萬四千六百九十六元、時間為八十八年八月）部分
      ，此部分原告主張係依委任關係來請求，即其委託被告丙○○個人代向錦風建材行收
      款，而被告丙○○基於委任關係應交付原告而未交付，然原告所主張之該項錦風建材
      行之工程，實際上是委託被告帝陽公司施作，原告僅係被告帝陽公司之下包而已等情
      ，業據定作人即證人翁青松到庭證述明確（見本院九十二年六月十二日言詞辯論筆錄
      ），則該定作人即證人翁青松所應給付承攬報酬之對象即僅有被告帝陽公司而已，至
      於原告提出由證人翁青松之妻所記載部分款項給付原告，是因為九二一地震致大理石
      有破損而得知原告係被告帝陽公司之下包，因證人翁青松之妻較仔細，始分別記載，
      並非有發包給原告等情，亦據證人翁青松證述無訛（見同日筆錄），故而，被告丙○○縱如原告所指確有向訴外人翁青松請款，亦係基於被告帝陽公司和訴外人翁青松間
      之契約而為，尚非基於原告之委託，原告就其和被告丙○○間有此一委任契約存在，
      無法舉證證明，尚難採信，則其基於委任契約關係為此部分之請求，自屬無理。
    (四)如附表所示編號三十一號（金額為一萬三千四百二十五元、時間為九十年四月七日）
      部分，被告否認有此一債權存在。惟訴外人己○○依被告丙○○之指示前往原告處幫
      忙，因己○○財務出現困難，於徵詢被告丙○○之同意後，向原告預借薪資二萬元，
      後來再以其應得之薪資扣抵等情，業據證人己○○到庭證述明確，被告丙○○當場亦
      表示對證人之此部分證詞並無意見等語（均見本院九十二年四月十一日言詞辯論筆錄
      ）足見己○○所證屬實，茲原告既係代被告丙○○借支給己○○，則於扣除應給己○○之薪資（即己○○在原告處工作應得之薪資）後餘款一萬三千四百二十五元，被告
      丙○○對原告自有給付之義務，至於事後被告丙○○有無從己○○應得之薪資中扣款
      ，此係被告丙○○與己○○間之債務清償問題，核與原告無關，蓋原告僅係代被告丙○○墊付款項而已。故而，被告丙○○就此一款項有清償之義務，其空言否認，尚無
      可取。
    (五)如附表所示編號三十三號（金額為七千七百六十四元、時間為九十年五月九日）部分
      ，此部分原告固提出出貨單影本一件為證，惟該出貨單之日期為八十九年五月十一日
      ，和原告主張之編號三十三號之時間為九十年五月九日不同，而經本院於九十一年十
      二月三十日闡明請其說明編號三十三號部分之主張，其僅表明願於下次補正等語，然
      迄至本件言詞辯論終結，均未再為較詳細之說明，自難認為原告此部分之主張為真，
      則其此部分之請求，自無可採。
    (六)如附表所示編號四十四號（金額為三十三萬七千七百九十一元、時間為八十九年十一
      月份）部分，此部分業據原告提出石材裁剪規格單影本一件為證，且該石材上關於確
      認石材數量及將石材自原告處載出所為「甲○○」之簽名，確係當時被告帝陽公司之
      受僱人甲○○所為，則該甲○○確已將該等石材載運返回被告帝陽公司處等情，復據
      證人甲○○到庭證述明確（見本院九十二年三月三日言詞辯論筆錄），則被告丙○○
      （因依兩造所不爭執之事實，此部分是被告丙○○以個人名義向原告為交易行為）對
      於此部分之交易，自負有清償義務，惟該證人當日僅載運三十四片石材，材積為一百
      八十五．八七九才等情，亦經該證人證述無訛，並有該上開石材裁剪規格單影本一件
      在卷可參，原告主張此部分是三千七百五十三．二四二才，就超過一百八十五．八七
      九才部分，未舉證以實其說，尚無可取。至於原告得以證實之一百八十五．八七九才
      部分，原告主張每才九十元，被告未予爭執，則換算結果為一萬六千七百二十九元（
      元以下四捨五入），此部分被告丙○○自有給付之義務，至於原告逾此部分之請求，
      為無理由。
    (七)綜上所述，本爭點上開原告之請求，被告帝陽公司應負給付義務之部分為編號二號所
      示之十七萬四千零五十二元及編號四號所示之七千一百二十元，合計為十八萬一千一
      百七十二元，被告丙○○應負給付義務之部分為編號二十三號所示之九千二百十八元
      、編號二十四號所示之七千零六元、編號二十五號所示之三萬一千三百二十一元、編
      號二十六號所示之一萬一千六百十二元、編號二十七號所示之一萬二千三百九十元、
      編號二十八號所示之一萬五千四百三十三元、編號二十九號所示之六千六百六十八元
      、編號三十二號所示之五萬九千四百零八元、編號四十六號所示之三千二百九十元、
      編號五號所示之四萬七千四百三十六元、編號三十一號所示之一萬三千四百二十五元
      、編號四十四號所示金額之一萬六千七百二十九元部分，合計為二十三萬三千九百三
      十六元。被告雖另提出清償抗辯，惟被告所舉被告丙○○曾於八十八年九月六日支付
      原告十萬元，以清償貨款及裁剪工資一節，此部分是用以清償八十八年九月六日前之
      款項等情，業據被告丙○○陳明在卷，而上開被告應負之給付義務之部分，並無在八
      十八年九月六日以前之貨款及裁剪工資（至於編號二號是原告代被告帝陽公司支付工
      資，編號四號則是原告代被告帝陽公司支付運費，並非原告出售石材之貨款或裁剪工
      資），足見上開被告所主張之清償事實，核與前開本院認定被告應負清償義務之款項
      無關，故縱其所提收據屬實，亦難採為有利被告認定之依據；再者，被告復主張被告
      丙○○另於八十九年五月間支付三十萬元（即十萬元之現金及二十萬元之支票）等語
      ，然依被告所提其主張支票下方經兩造確認清償項目部分之記載，其該筆款項是用以
      清償「賴先生」八千一百九十六元（按即原告主張如表編號三十六號所示部分）、「
      裕發建設」二萬一千七百六十八元（按即原告主張如表編號三十八號所示部分款項）
      、「陳朝清」七萬八千八百七十元（按即原告主張如表編號三十五、三十八號所示部
      分款項）、「金旺盛建設」十二萬九千九百六十五元（按即原告主張如表編號四十至
      四十三號所示部分款項）、「賴先生」二萬一千五百十九元（按即原告主張如表編號
      三十七號所示部分），上開合計二十六萬零三百十八元，均與上開本院認為被告應負
      清償義務之款項無關，至於三十萬元扣除上開款項後餘款三萬九千六百八十二元，依
      上開支票下方之文字記載，係「挪至下回請款帳單」，即移至下次之款項抵充，被告
      丙○○雖陳稱該餘款係抵充八十九年六月份以後之貨款等語，然依上開文字記載，其
      上開二十六萬零三百十八元僅係抵充八十九年二至四月之上開貨款，並未抵充同年四
      月份其他貨款及五月份之貨款，則所謂挪至下回請款帳單，應係指於下次請款對帳時
      ，先抵八十九年四月份其他尚未清償及同年五月份以後之貨款，否則豈有不先抵四、
      五月份貨款，反而去抵六月份貨款之理？足見被告丙○○上分之陳述，應與事實不符
      。而根據兩造並未爭執貨款部分即編號十九號（八十九年四月七日、金額為七千二百
      七十八元）、編號二十號（八十九年四月二十七日、金額為二千一百六十元）、編號
      四十三號（八十九年五月五日、金額為二萬七千八百元）、編號二十一號（八十九年
      五月十五日、金額為一萬零七百十六元），合計即有四萬七千九百五十四元，顯逾上
      開餘款三萬九千六百八十二元，故縱被告此部分所述屬實，則其上開抵充後之餘款三
      萬九千六百八十二元，亦應係用以清償前開編號十九、二十、二十一及四十三號之帳
      款，應與本件前開本院認為被告應負清償義務之款項無關，是被告關於此部分之清償
      抗辯，顯與前開被告應負清償義務之部分無涉，自難卸免給付義務，被告此部分之抗
      辯，自無可取。
五、綜上所述，原告得基於無因管理之法律關係，訴請被告帝陽公司償還之部分合計為十九
    萬二千一百五十五元（即編號十五號之一萬零九百八十三元、編號二號所示之十七萬四
    千零五十二元及編號四號所示之七千一百二十元），而原告基於其與被告丙○○間之契
    約法律關係，得請求被告丙○○給付之款項為二十三萬三千九百三十六元。從而，原告
    訴請被告給付，其中就被告帝陽公司部分，在十九萬二千一百五十五元，及自支付命令
    送達被告之翌日即九十一年六月二十五日起至清償日止，按週年利率百分之五計算之利
    息之範圍，就被告丙○○部分，在二十三萬三千九百三十六元，及自支付命令送達被告
    之翌日即九十一年六月二十五日起至清償日止，按週年利率百分之五計算之利息之範圍
    內，為有理由，應予准許，逾此部分之請求，為無理由，應予駁回。
六、被告帝陽公司聲請訊問證人陳炳文欲證明原告之法定代理人與被告丙○○前即交往密切
    之事實，經核結果，不影響本判決之欲認定之要件事實之存在與否，核無調查之必要，
    其聲請應予駁回，再者，兩造其餘攻擊防禦方法，核與本判決之結論無影響，爰不予以
    一一論述，均併予敘明。
七、據上論結，本件原告之訴為一部有理由、一部無理由，依民事訴訟法第三百八十五條第
    一項前段、第七十九條、第八十五條第一項但書，判決如主文。
中      華      民      國      九十二      年      九      月       九       日
~B臺灣臺中地方法院民事第四庭
~B    法  官  李國增
右為正本係照原本作成。
如不服本判決，應於判決送達後二十日內，向本院提出上訴狀（須按他造當事人之人數附繕
本）。
中      華      民      國      九十二      年      九      月       十二      日
~B法院書記官
~F0;
~T40;
┌─────────────────────────────────────────────────┐
│附表                                                                                              │
├──┬───────────────┬────┬───────┬─────────┬───────┤
│編號│品                         名 │時    間│原告主張之金額│被告關於品名及金額│時效抗辯之有無│
│    │                              │        │（新台幣）    │之認否            │（有者打＊）  │
├──┼───────────────┼────┼───────┼─────────┼───────┤
│ １ │德州玫瑰花崗石（規格品）及運費│87.05.16│七六九二八元  │項目及金額均不爭執│    ＊        │
├──┼───────────────┼────┼───────┼─────────┼───────┤
│ ２ │弘展代付師傅安裝工資（陳炳文及│87.06   │一七四０五二元│項目及金額均不爭執│              │
│    │吳登文）                      │        │              │                  │              │
├──┼───────────────┼────┼───────┼─────────┼───────┤
│ ３ │６２３花崗石樓梯板一至四戶（陳│87.10.29│一一六四七五元│超過五八三二四元部│    ＊        │
│    │登正）                        │        │              │分，否認          │              │
├──┼───────────────┼────┼───────┼─────────┼───────┤
│ ４ │代付運費（德州紅花崗李天德）  │87.07.31│七一二０元    │項目及金額均不爭執│              │
├──┼───────────────┼────┼───────┼─────────┼───────┤
│ ５ │新粉花崗花石地坪（林主任）    │89.07.16│四七四三六元  │否認              │    ＊        │
├──┼───────────────┼────┼───────┼─────────┼───────┤
│ ６ │印度紅花石地坪窗台            │88.03.29│一一四二００元│項目及金額均不爭執│    ＊        │
├──┼───────────────┼────┼───────┼─────────┼───────┤
│ ７ │玉玫瑰花石                    │88.03.28│三九二八元    │項目及金額均不爭執│    ＊        │
├──┼───────────────┼────┼───────┼─────────┼───────┤
│ ８ │南非淺黑花石（蠟磨定厚加工）  │88.03.31│九六六二元    │項目及金額均不爭執│    ＊        │
├──┼───────────────┼────┼───────┼─────────┼───────┤
│ ９ │粉花崗花崗石樓梯地坪（羅見安）│88.06.16│一五五四二七元│原告僅能算工資    │    ＊        │
├──┼───────────────┼────┼───────┼─────────┼───────┤
│１０│蒙地卡羅花崗石及運費          │88.06.24│一０五二一四元│項目及金額均不爭執│    ＊        │
├──┼───────────────┼────┼───────┼─────────┼───────┤
│１１│藍珍珠花崗石                  │88.08.04│二六三五元    │項目及金額均不爭執│    ＊        │
├──┼───────────────┼────┼───────┼─────────┼───────┤
│１２│蒙地卡羅．玉玫瑰（錦風建材行）│88.08   │三０八三六０元│超過五九六三四元部│    ＊        │
│    │                              │        │              │分，否認          │              │
├──┼───────────────┼────┼───────┼─────────┼───────┤
│１３│丙○○代弘展向錦風建材行請尾款│88.08   │七四六九六元  │否認              │              │
├──┼───────────────┼────┼───────┼─────────┼───────┤
│１４│６３５花崗石燒板（許先生）    │88.08.09│四二一一六九元│超過八八七００元部│    ＊        │
│    │                              │        │              │分，否認          │              │
├──┼───────────────┼────┼───────┼─────────┼───────┤
│１５│代付運費玉玫瑰、花崗石        │88.09.07│一０九八三元  │原告僅能算工資    │              │
├──┼───────────────┼────┼───────┼─────────┼───────┤
│１６│玫瑰珍珠花崗石                │88.12.11│七一四四元    │項目及金額均不爭執│    ＊        │
├──┼───────────────┼────┼───────┼─────────┼───────┤
│１７│印度黑金花崗石（桌面）        │89.03.03│七一四四元    │丙○○：項目及金額│    ＊        │
│    │                              │        │              │均不爭執          │              │
├──┼───────────────┼────┼───────┼─────────┼───────┤
│１８│黃水晶大理石                  │89.03.16│一０一七０元  │丙○○：項目及金額│    ＊        │
│    │                              │        │              │均不爭執          │              │
├──┼───────────────┼────┼───────┼─────────┼───────┤
│１９│黃水晶大理石                  │89.04.07│七二七八元    │丙○○：項目及金額│    ＊        │
│    │                              │        │              │均不爭執          │              │
├──┼───────────────┼────┼───────┼─────────┼───────┤
│２０│巴西帝紅花崗石                │89.04.27│二一六０元    │丙○○：項目及金額│    ＊        │
│    │                              │        │              │均不爭執          │              │
├──┼───────────────┼────┼───────┼─────────┼───────┤
│２１│新粉花崗（陳良安）            │89.05.15│一０七一六元  │丙○○：項目及金額│    ＊        │
│    │                              │        │              │均不爭執          │              │
├──┼───────────────┼────┼───────┼─────────┼───────┤
│２２│巴西帝紅花崗石對換印度紅差額  │89.06.12│四四七四九元  │否認              │    ＊        │
├──┼───────────────┼────┼───────┼─────────┼───────┤
│２３│新粉花崗樓梯板（遊雙江）      │89.06.26│九二一八元    │丙○○：項目及金額│              │
│    │                              │        │              │均不爭執          │              │
├──┼───────────────┼────┼───────┼─────────┼───────┤
│２４│玉玫瑰花崗石                  │89.11   │七００六元    │丙○○：項目及金額│              │
│    │                              │        │              │均不爭執          │              │
├──┼───────────────┼────┼───────┼─────────┼───────┤
│２５│德州紅花崗石樓梯板裁剪工資    │89.11.07│三一三二一元  │丙○○：項目及金額│              │
│    │                              │        │              │均不爭執          │              │
├──┼───────────────┼────┼───────┼─────────┼───────┤
│２６│６３５花崗石                  │89.12.25│一一六一二元  │丙○○：項目及金額│              │
│    │                              │        │              │均不爭執          │              │
├──┼───────────────┼────┼───────┼─────────┼───────┤
│２７│６３５花崗石                  │89.12.27│一二三九０元  │丙○○：項目及金額│              │
│    │                              │        │              │均不爭執          │              │
├──┼───────────────┼────┼───────┼─────────┼───────┤
│２８│卡門紅花崗石（銓茂室內設計）  │90.03.  │一五四三三元  │丙○○：項目及金額│              │
│    │                              │        │              │均不爭執          │              │
├──┼───────────────┼────┼───────┼─────────┼───────┤
│２９│玉玫瑰花崗石                  │90.03.15│六六六八元    │丙○○：項目及金額│              │
│    │                              │        │              │均不爭執          │              │
├──┼───────────────┼────┼───────┼─────────┼───────┤
│３０│藍珍珠花崗石                  │88.05.18│五四三九元    │丙○○：項目及金額│    ＊        │
│    │                              │        │              │均不爭執          │              │
├──┼───────────────┼────┼───────┼─────────┼───────┤
│３１│代付己○○工資扣除餘款        │90.04.07│一三四二五元  │否認              │              │
├──┼───────────────┼────┼───────┼─────────┼───────┤
│３２│芩溪紅九龍壁（許先生）        │90.04.16│五九四０八元  │丙○○：項目及金額│              │
│    │                              │        │              │均不爭執          │              │
├──┼───────────────┼────┼───────┼─────────┼───────┤
│３３│新粉紅花崗石                  │90.05.09│七七六四元    │否認              │              │
├──┼───────────────┼────┼───────┼─────────┼───────┤
│３４│新粉紅花崗石（許錦彰）        │87.07.12│三六四七七元  │否認              │    ＊        │
├──┼───────────────┼────┼───────┼─────────┼───────┤
│３５│６３５花崗石地坪（陳朝清）    │89.02   │一五九０三九元│丙○○：應僅算工資│    ＊        │
├──┼───────────────┼────┼───────┼─────────┼───────┤
│３６│玉玫瑰花崗石（賴先生）裁剪工資│89.02   │八一九六元    │丙○○：項目及金額│    ＊        │
│    │                              │        │              │均不爭執          │              │
├──┼───────────────┼────┼───────┼─────────┼───────┤
│３７│粉花崗花崗石（賴先生）        │89.02   │二一五一九元  │丙○○：項目及金額│    ＊        │
│    │                              │        │              │均不爭執          │              │
├──┼───────────────┼────┼───────┼─────────┼───────┤
│３８│粉花崗６３５花崗石（裕發建材）│89.03   │五二七六五元  │丙○○：項目不爭執│    ＊        │
│    │                              │        │              │，但金額僅為二一七│              │
│    │                              │        │              │八六八元。        │              │
├──┼───────────────┼────┼───────┼─────────┼───────┤
│３９│６３５花崗石（陳朝清）        │89.04   │二八０一八四元│丙○○：僅能算工資│    ＊        │
├──┼───────────────┼────┼───────┼─────────┼───────┤
│４０│巴西帝紅花崗石（金旺盛）      │89.02   │四八０九七元  │丙○○：項目及金額│    ＊        │
│    │裁剪工資                      │        │              │均不爭執          │              │
├──┼───────────────┼────┼───────┼─────────┼───────┤
│４１│巴西帝紅花崗石（金旺盛）      │89.04   │一０九三六二元│丙○○：除一戶五樓│    ＊        │
│    │                              │        │              │地坪外應僅為六一八│              │
│    │                              │        │              │二元外，餘無爭執。│              │
│    │                              │        │              │                  │              │
├──┼───────────────┼────┼───────┼─────────┼───────┤
│４２│６３５巴西帝紅花崗石（金旺盛）│89.04.30│五六七八四元  │丙○○：項目及金額│    ＊        │
│    │裁剪工資                      │        │              │均不爭執          │              │
├──┼───────────────┼────┼───────┼─────────┼───────┤
│４３│巴西帝紅花崗石（金旺盛）      │89.05.05│二七八００元  │丙○○：項目及金額│    ＊        │
│    │裁剪工資                      │        │              │均不爭執          │              │
├──┼───────────────┼────┼───────┼─────────┼───────┤
│４４│（深）花崗石材                │89.11   │三三七七九一元│否認              │              │
├──┼───────────────┼────┼───────┼─────────┼───────┤
│４５│６３５花崗石（燒板）          │88.08.12│八二六九九元  │否認              │    ＊        │
├──┼───────────────┼────┼───────┼─────────┼───────┤
│４６│巴西帝石材（補）              │89.05.10│三二九０元    │無意見            │    ＊        │
└──┴───────────────┴────┴───────┴─────────┴───────┘


司法院資訊處製作；財團法人民間司法改革基金會備份。
